---
title: "Tatsächliche Kosten in Abhängigkeit der Arztkosten"
author: 
- name: Kaspar Rufibach
  affiliation: Meiringen
date-modified: last-modified
output: 
  rmarkdown::html_document:
    highlight: pygments
    number_sections: yes
    self_contained: yes
    toc: yes
    toc_depth: 3
    toc_float: yes
---

```{r setup, include=FALSE}
## load packages
packs.html <- c("knitr", "pander", "reporttools", "dplyr", "readxl", "ggplot2")
for (i in 1:length(packs.html)){library(packs.html[i], character.only = TRUE)}

knitr::opts_chunk$set(echo = TRUE)

kosten <- seq(0, 10 ^ 4, by = 10)
franch <- c(300, 500, 1000, 1500, 2000, 2500)
praemie <- c(431, 420, 393, 366, NA, 311)
selbst <- 0.1
maxi <- 700

ausgaben <- data.frame(matrix(NA, ncol = length(franch), nrow = length(kosten)))

for (i in 1:length(franch)){
  ausgaben[, i] <- 12 * praemie[i] + ifelse(kosten <= franch[i], kosten, franch[i] + pmin(maxi, selbst * (kosten - franch[i])))
}

# Lesebeispiel
k <- 4000

# maximal mehr bezahlen
a <- ausgaben[, 6] - ausgaben[, 1]
ind <- which(a == max(a))
```

# Rohdaten

KPT Prämien für Hausarztmodell für 2024. KPT scheint die Franchise Sfr 2000 nicht anzubieten.

```{r echo = FALSE}
tab <- data.frame(cbind(franch, praemie, 12 * praemie))
colnames(tab) <- c("Franchise", "Monatsprämie", "Jahresprämie")
rownames(tab) <- NULL
kable(tab)
```

# Ausgaben in Abhängigkeit der Arztkosten

Die Grafik unten zeigt:

- $x$-Achse: die verursachten Arzt- und Spitalkosten.
- $y$-Achse: die tatsächlich zu bezahlenden Kosten, für jede Franchise.

```{r, echo = FALSE, fig.cap = "", fig.align = "center", fig.width = 7, fig.height = 5}
par(mfrow = c(1, 1), mar = c(5, 5, 3, 1), las = 1)
matplot(kosten, ausgaben, type = "l", lwd = 3, lty = 1, col = 1:10, ylim = c(0, 7000), 
        xlab = "verursachte Gesundheitskosten", ylab = "tatsaechliche Ausgaben")
legend("bottomleft", as.character(franch), lwd = 3, lty = 1, col = 1:10, bty = "n", title = "Franchise:")

abline(v = k, lty = 2, col = 2)
```

# Lesebeispiel

Wenn ich pro Jahr `r k` Sfr Arztkosten verursache, dann habe ich die folgenden Ausgaben, abhängig von der Franchise:

```{r echo = FALSE}
tab <- ausgaben[kosten == k, ]
rownames(tab) <- NULL
kable(tab, col.names = as.character(franch))
```

Mit der höchsten Franchise ist für Kosten von Sfr `r k` mein maximales Risiko im Vergleich zur kleinsten Franchise `r tab[6]` - `r tab[1]` = `r tab[6] - tab[1]`. Solange meine Kosten aber unter Sfr `r max(kosten[ausgaben[, 6] - ausgaben[, 1] <= 0])` bleiben fahre ich mit der höchsten Franchise in jedem Fall am besten.

Das Maximum, das ich mit der höchsten Franchise mehr bezahle, erreiche ich ab Sfr `r min(kosten[ind])` Arztkosten und der Mehrbetrag ist `r a[ind][1]`. 

# Berechnung

Für Arztkosten $x$ berechnen sich die Ausgaben gemäss 

$$
\text{Jahresprämie} + \begin{cases}x & x < \text{Franchise} \\ \text{Franchise} + \min\{700; 0.1 \cdot (x - \text{Franchise})\}& x \ge \text{Franchise}  \end{cases}
$$